臺灣桃園地方法院民事裁定
110年度消債清字第167號
聲  請  人  
即  債務人  顏福壽  

代  理  人  陳昭全律師（法扶律師）
上列當事人因消費者債務清理事件聲請清算，本院裁定如下：
    主  文
債務人甲○○自民國111年4月29日上午10時起開始清算程序。
命司法事務官進行本件清算程序。
    理  由
一、按債務人不能清償債務或有不能清償之虞者，得依消費者債
    務清理條例（下稱消債條例）所定更生或清算程序，清理其
    債務；債務人對於金融機構負債務者，在聲請更生或清算前
    ，應向最大債權金融機構請求協商債務清償方案，或向其住
    、居所地之法院或鄉、鎮、市、區調解委員會聲請債務清理
    之調解。消債條例第3條、第151條第1項分別定有明文。又
    按法院開始清算程序之裁定，應載明其年、月、日、時，並
    即時發生效力；法院裁定開始更生或清算程序後，得命司法
    事務官進行更生或清算程序，消債條例第83條第1項、第16
    條第1項前段亦有明文。
二、聲請意旨略以：聲請人即債務人自聲請清算前5年起以駕駛
    營業小客車維生，每月淨收入約新臺幣（下同）26,613元，
    因積欠債務無法清償而於民國110年6月29日向本院聲請消費
    者債務清理調解，嗣因聲請人無法負擔永豐商業銀行股份有
    限公司（下稱永豐銀行）所提之協商方案而調解不成立，爰
    聲請清算等語。
三、經查：
  ㈠本條例所稱消費者，指5年內未從事營業活動或從事小規模營
    業活動之自然人；前項小規模營業指營業額平均每月20萬元
    以下者，消債條例第2條第1、2項定有明文。又消債條例第2
    條第1項所稱5年內從事小規模營業活動，係指自聲請更生或
    清算前1日回溯5年內，有反覆從事銷售貨物、提供勞務或其
    他相類行為，以獲取代價之社會活動，依其5年內營業總額
    除以實際經營月數之計算結果，其平均營業額為每月20萬元
    以下者而言，例如：平均月營業額未逾20萬元之計程車司機
    、小商販等即屬之（辦理消費者債務清理事件應行注意事項
    第1點參照）。聲請人主張聲請清算前5年迄今均從事駕駛計
    程車載客業務，平均每月營業額約48,388元，淨收入約26,6
    13元等語，業據聲請人陳報在卷（調解卷第9頁），並提出
    營業小客車行車執照、台北市計程車客運業駕駛人自備車輛
    參與經營契約書、月報表、收入明細表、交通部統計處計程
    車營運狀況調查報告、勞工保險被保險人投保資料、107 、
    108年度綜合所得稅各類所得清單資料、油資發票、靠行及
    維修保養費用單據、收入切結書等件在卷可稽（調解卷第23
    、24、30至37頁；本院卷第52至76頁），堪認聲請人上開主
    張為可採，聲請人每月營業額既低於20萬元，自屬消債條例
    第2條規定之從事小規模營業活動之自然人，得依消債條例
    聲請清算。
  ㈡關於前置協商之要件：聲請人以其有不能清償債務情事，向
    本院聲請債務清理前置調解，經本院以110年度司消債調字
    第330號調解事件受理在案，嗣本院司法事務官於110年9月3
    0日開立調解不成立證明書等情，有調解不成立證明書（調
    解卷第76頁）在卷可稽，並經本院依職權調閱上開卷宗核閱
    無訛，堪可採認。
  ㈢關於聲請人之債務總額：聲請人雖陳報其無擔保或無優先權
    債務總額為2,203,307元（調解卷第4頁），然依最大債權銀
    行永豐銀行彙整全體金融機構對外債權總和為4,030,192元
    （調解卷第75頁），另衛生福利部中央健康保險署陳報債權
    額11,620元（調解卷第61頁）、合迪股份有限公司陳報其有
    擔保債權額859,441元（調解卷第68頁）、勞動部勞工保險
    局陳報債權額14,461元（本院卷第28頁）、元大國際資產管
    理股份有限公司陳報債權額1,091,779元（本院卷第42頁）
    ，總計目前已知債權額為6,007,493元（計算式：4,030,192
    元＋11,620元＋859,441元＋14,461元＋1,091,779元），故本院
    認應先以6,007,493元為其債務總額。
  ㈣關於聲請人之財產及收入：
    ⒈聲請人名下有營業小客車1部、南山人壽及富邦人壽保單各
      1份(已辦理保單質借或無保單價值）及少許存款，有財產
      及收入狀況說明書、營業小客車行車執照、台北市計程車
      客運業駕駛人自備車輛參與經營契約書、帳戶明細、保單
      資料、保險業通報作業資訊系統資料查詢結果表附卷可憑
      （調解卷第8、9、22至29頁；本院卷第84至92頁）。
    ⒉聲請人聲請清算前2年（即108年6月至110年5月）之收入，
      聲請人主張其於前開期間均以駕駛營業小客車維生，109
      年2月至110年5月期間總營業額774,210元、平均每月營業
      額48,388元、每月淨所得26,613元，另109年度領有疫情
      補助3萬元等情，已提出月報表、收入明細表、交通部統
      計處計程車營運狀況調查報告、勞工保險被保險人投保資
      料、107 、108年度綜合所得稅各類所得清單資料、油資
      發票、靠行及維修保養費用單據、收入切結書及帳戶明細
      等在卷可稽（調解卷第30至37頁；本院卷第52至80頁），
      應堪可採，堪認聲請人於清算前2年期間之收入所得為668
      ,712元（計算式：26,613元×24個月＋3萬元）；聲請清算
      後則以每月淨收入26,613元為其可處分所得。惟待清算程
      序進行後，仍得依聲請人該時之薪資所得而為認定，在此
      敘明。
　　㈤關於聲請人之必要支出：
　　⒈按債務人必要生活費用，以最近一年衛生福利部或直轄市
      政府所公告當地區每人每月最低生活費1.2 倍定之；受扶
      養者之必要生活費用，準用第一項規定計算基準數額，並
      依債務人依法應負擔扶養義務之比例認定之；前二項情形
      ，債務人釋明更生期間無須負擔必要生活費用一部或全部
      者，於該範圍內，不受最低數額限制；債務人證明確有必
      要支出者，不受最高數額及應負擔比例之限制，消債條例
      第64條之2定有明文。次按，債務人聲請更生或清算時所
      提財產及收入狀況說明書，其表明每月必要支出之數額與
      本條例第64條之2第1項、第2項規定之認定標準相符者，
      毋庸記載原因、種類及提出證明文件，消債條例施行細則
      第21條之1第3項亦有明文。查聲請人主張其每月必要支出
      為18,337元（調解卷第9頁背面），與衛生福利部公告110
      年度桃園市每人每月最低生活費15,281元之1.2倍即18,33
      7元相符，應為准許。
　  ⒉另聲請人主張扶養1名未成年子女（97年8月出生）每月支
      出2,000元部分，有戶籍謄本、全國財產稅總歸戶財產查
      詢清單、107至109年度綜合所得稅各類所得資料清單在卷
      可按（調解卷第40至43；本院卷第50頁）。本院衡諸聲請
      人之子女居住於宜蘭縣，依其年齡應尚在學而生活較為單
      純，且多依附父母生活，爰依111年度臺灣省每人每月最
      低生活費1.2倍之7成即11,953元為計算標準（14,230元×1
      .2×70％＝11,953元），又聲請人子女目前領有兒童少年生
      活扶助每月2,047元，有桃園市政府函附領取社會福利補
      助表可憑（本院卷32至36頁），且該子女之母親應分擔扶
      養義務，則聲請人每月所需負擔之扶養費應以4,953元【
      計算式（11,953元－2,047）÷2人＝4,953元】為適當，則聲
      請人提列子女扶養費每月2,000元，准予認列。
　　⒊聲請人又主張扶養父親每月支出2,000元部分（調解卷第9
      頁背面），已提出戶籍謄本、全國財產稅總歸戶財產查詢
      清單、107至109年度綜合所得稅各類所得資料清單為證（
      調解卷第7、44至46頁；本院卷第48頁）。聲請人父親已
      屆77歲之齡（33年12月生），且名下無財產、107至109均
      無所得，應有受扶養必要，本院審酌受扶養人生活較為單
      純，故依111年桃園市每人每月最低生活費1.2倍之7成為
      標準計算其扶養費為12,836元（15,281元×1.2×70％＝12,83
      6元），又聲請人陳稱父親扶養義務人合計5人（調解卷第
      73頁背面），故應認聲請人負擔父親扶養費以2,567元（1
      2,836÷5＝2,567)為適當，則聲請人提列父親扶養費2,000
      元，即應准許。
　　⒋從而，聲請人之每月必要支出費用為22,337元（計算式：1
      8,337元＋2,000元＋2,000＝22,337元）。　　
　㈥小結：聲請人以上開收入扣除必要支出後，每月應有餘額4,2
    76元（26,613元－22,337元）可供清償債務，惟其債務總額
    已達6,007,493元，審酌聲請人目前之收支狀況，顯無法清
    償聲請人前揭所負欠之債務總額，且考量該積欠債務之利息
    或違約金仍在增加中等情況，堪認聲請人之收入及財產狀況
    ，有藉助清算制度調整其與債權人間權利義務關係之必要，
    自應許聲請人得藉由清算程序清理債務。
四、綜上所述，聲請人係消費者，已達不能清償債務之程度，經
    消費者債務清理調解不成立。此外，本件復查無消債條例第
    6條第3項、第8條或第82條第2項所定應駁回清算聲請之事由
    。從而，本件聲請，於法有據，爰裁定准許，並依同條例第
    16條第1項規定，命司法事務官進行清算程序。
五、本院雖裁定准許開始清算程序，俾使聲請人得以重建經濟生
    活，惟本裁定不生免責效力，聲請人所負債務並非當然免除
    ，仍應由本院斟酌消債條例第132條至第135條等規定，決定
    是否准予免責，如本院最終未准聲請人免責，聲請人就其所
    負債務仍應負清償之責，附此敘明。
中　　華　　民　　國　　111 　年　　4 　　月　　29　　日
                  民事第三庭    法　官　吳佩玲
以上正本係照原本作成。
本裁定不得抗告。
本裁定業已於111年4月29日上午10時公告。
中　　華　　民　　國　　111 　年　　4 　　月　　29　　日
                                書記官　龍明珠